【裁判字號】    98,上易,62
【裁判日期】    980729
【裁判案由】    背信
【裁判全文】
臺灣高等法院花蓮分院刑事判決          98年度上易字第62號
上  訴  人  臺灣花蓮地方法院檢察署檢察官
被      告  丙○○
上列上訴人因背信案件，不服臺灣花蓮地方法院97年度易字第40
7號中華民國98年3月3日第一審判決（起訴案號：臺灣花蓮地方
法院檢察署97年度偵字第3637號），提起上訴，本院判決如下：
    主  文
原判決撤銷。
丙○○犯背信罪，處有期徒刑壹年捌月。緩刑伍年，並應依如附
件和解筆錄之和解內容按期支付被害人甲○○每月新臺幣壹萬元
。
    事  實
一、丙○○經營昇龍交通有限公司（下稱昇龍公司，設於花蓮縣
    吉安鄉○○路○段148號），為昇龍公司之負責人，明知車牌
    號碼946─GE號曳引車為甲○○購買所有，靠行信託登記於
    昇龍公司名下，並委由丙○○保管該車之車籍證件，本應善
    盡保管車輛證件之責，詎丙○○為利於昇龍公司資金之週轉
    運作，竟利用保管甲○○車籍證件之機會，未經甲○○同意
    ，而意圖為昇龍公司不法之利益，違背其任務，於民國95
    年9月8日，以甲○○所有946─GE號曳引車，向不知情之日
    盛國際商業銀行（下稱日盛銀行）設定動產擔保抵押，用以
    擔保昇龍公司為借款人向日盛銀行借款新台幣（下同）157
    萬2545元之債務。嗣因昇龍公司財務困難，未按期向日盛銀
    行繳納貸款，經日盛銀行於97年1月31日行使動產抵押權占
    有前開946─GE曳引車，並予拍賣以抵償昇龍公司之債務，
    致生損害於本人甲○○之財產。
    理  由
壹、證據能力部分：
    檢察官、被告對於卷內供述及非供述證據之證據能力於本院
    準備程序中表示無意見，均同意作為證據，且迄於本院言詞
    辯論終結前均未聲明異議，而上開證據均無違法取證或證明
    力過低之瑕疵，以之作為證據並無不適當之情形，依刑事訴
    訟法第159條之5之規定，均有證據能力，先此敘明。
貳、得心證之理由：
一、認定被告犯罪事實之證據如下：
  (一)告訴人甲○○於警詢、偵查、原審及本院之指訴。
  (二)被告丙○○於警詢、偵查、原審及本院之供述。
  (三)告訴人甲○○購買車牌號碼946─GE 號曳引車之車輛買賣契
    約書、車輛交付保管條各1紙。
  (四)車牌號碼946─GE 號曳引車靠行信託登記為昇龍公司名義之
    行車執照1紙；昇龍公司收受靠行押金之收據1紙。
  (五)被告丙○○於95年9月8日以946─GE 號曳引車為擔保物設定
    動產抵押權給日盛銀行，以擔保昇龍公司為借款人向日盛銀
    行借款157萬2545 元之動產擔保交易動產抵押設定申請書、
    車輛動產抵押契約書各1件。
二、論罪科刑：
  (一)核被告丙○○所為，係犯刑法第342條第1項之背信罪。起訴
    意旨認被告所為係犯刑法第336條第2項之侵占罪，尚有未合
    ，惟其基本社會事實相同，且經公訴檢察官當庭變更並告知
    被告在案，附此敘明。
  (二)爰審酌被告為昇龍公司之利益，擅自將甲○○所有之946─
    GE號曳引車設定動產擔保抵押，造成甲○○財產上之損害甚
    距，雖於本院審理期間與告訴人達成和解，有和解筆錄1份
    在卷可按，惟迄今僅暫先賠償告訴人5 萬元，而告訴人係以
    駕駛上開車輛運貨謀生，辛苦憑勞力賺錢養家活口之人，被
    告竟為私利，罔顧他人生計，造成告訴人損害非輕，而被告
    於犯罪後未努力謀求彌補告訴人之損害，犯罪後仍飾詞多方
    狡辯，迄原審最後審理期日始坦認犯行，表示無心傷害只因
    財務出狀況始無法繳納貸款之態度，及其犯罪之手段、智識
    程度等一切情狀，量處如主文所示之刑，以示懲儆。原審認
    事用法固非無見，惟被告犯行造成告訴人之損害甚鉅，事發
    迄今又僅賠償告訴人些許損害，原審僅判處被告有期徒刑8
    月，減刑為有期徒刑4月，量刑尚屬過輕，檢察官以此提起
    上訴，為有理由，原判決應予撤銷。又被告未曾受有期徒刑
    以上刑之宣告，有臺灣高等法院被告前案紀錄表1份在卷可
    按，經此科刑教訓，應知警惕悔悟，且被告尚需履行和解內
    容，按期賠償告訴人之損害，故認被告所受刑之宣告以暫不
    執行為當，爰宣告緩刑5年，並命被告需依其與被害人之和
    解筆錄內容，按期向被害人甲○○支付如和解筆錄所載之賠
    償（被告需依附件和解筆錄記載之方式按月支付被害人甲○
    ○1萬元至清償完畢）。如被告未依和解內容按期履行賠償
    ，檢察官得依刑法第75條之1之規定聲請撤銷緩刑之宣告，
    而告訴人並得以民事和解筆錄或本判決擇一對被告為民事強
    制執行，併此敘明。
三、據上論斷，應依刑事訴訟法第369條第1項前段、第299條第1
    項前段、第300條，刑法第342條第1項、第74條第1項、第2
    項第3款，刑法施行法第1條之1，判決如主文。
本案經檢察官乙○○到庭執行職務。
中    華    民    國    98    年    7    月    29   日
                  刑事庭審判長  法  官  何方興
                                法  官  賴淳良
                                法  官  林碧玲
以上正本證明與原本無異。
本件不得上訴。
中    華    民    國    98    年    7     月    29    日
                                書記官  李閔華
附錄本判決論罪之法律條文：
中華民國刑法第342條
為他人處理事務，意圖為自己或第三人不法之利益，或損害本人
之利益，而為違背其任務之行為，致生損害於本人之財產或其他
利益者，處五年以下有期徒刑、拘役或科或併科一千元以下罰金
。
前項之未遂犯罰之。


司法院資訊處製作；財團法人民間司法改革基金會備份。
